【裁判字號】    94,易,1373
【裁判日期】    950606
【裁判案由】    詐欺
【裁判全文】
臺灣彰化地方法院刑事判決              94年度易字第1373號
公  訴  人  臺灣彰化地方法院檢察署檢察官
被      告  甲○○
上列被告因詐欺案件，經檢察官提起公訴（九十四年度偵緝字第
四七二號），本院判決如下：
        主  文
甲○○連續意圖為自己不法之所有，以詐術使人將本人之物交付
，處有期徒刑壹年陸月。
        事  實
一、甲○○原係臺灣山葉機車工業股份有限公司（下稱山葉公司
    ）之機車經銷商，惟其後於民國八十八年六月間，因經營不
    善而遭山葉公司終止機車經銷資格。詎其竟基於意圖為自己
    不法所有之概括犯意，自八十八年七月一日起至同年八月十
    六日止，連續向另一機車經銷商乙○○詐稱須調借機車販售
    ，致乙○○信以為真而陷於錯誤，誤以為甲○○於調借機車
    交付客戶後即會支付車款，因而先後共交付如附表所示二十
    八部（起訴書誤植為二十九部）山葉公司所出產各型機車（
    總價值原為新臺幣【下同】一百二十五萬五千二百元，扣除
    甲○○業已支付之領牌、保險等費用十九萬四千八百元，及
    以舊車換新車而抵銷之車款一萬五千元，合計遭騙一百零四
    萬五千四百元）予甲○○。甲○○先後詐得上揭二十八部機
    車後，隨即陸續轉售不知情之客戶，並將販售機車所得款項
    均供己花用。嗣經乙○○察覺有異，催討無著，始知受騙。
二、案經乙○○訴請臺灣彰化地方法院檢察署檢察官偵查起訴。
        理  由
一、訊據被告甲○○固供承確有自八十八年七月一日起至同年八
    月十六日止，連續向機車經銷商乙○○調借二十八部山葉機
    車販售，除已支付合計二十萬九千八百元，尚有車款合計一
    百零四萬五千四百元迄未支付等情，惟矢口否認有何詐欺取
    財之犯行，辯稱：伊係單純向乙○○調借機車販售，且曾設
    定抵押權供擔保，嗣因財務週轉不靈而未支付調借機車應付
    款項，並無詐欺取財之犯意云云。惟查：
（一）上揭事實，業據被告甲○○供承確有自八十八年七月一日
      起至同年八月十六日止，連續向機車經銷商乙○○調借二
      十八部山葉機車販售，尚有車款合計一百零四萬五千四百
      元迄未支付等情，且據證人即被害人乙○○迭於檢察官偵
      查時及本院審理時證述遭被告詐稱欲調借機車，致陷於錯
      誤而先後交付二十八部機車予被告等語在卷，並有乙○○
      提出之調借機車明細表一件、面額均為五十二萬二千七百
      元之本票二張及本院核發之債權憑證影本一份等件存卷可
      資佐證，合先敘明。
（二）次查依社會共同生活經驗，機車經銷商因一時缺貨而向同
      業調借機車販售之情形固非少見，惟通常數量不至於過多
      ，總金額亦不會太高，且因調借之目的原係供短期內販售
      ，故於售出機車並收取貨款後，隨即可用以支付原調借機
      車應付之款項。本件被告於約一個半月之短期間內，先後
      向告訴人調借機車達二十八部，總金額合計更高達百餘萬
      元，且販售調借機車所得之貨款，復均供己花用，未用以
      支付前所調借機車所應付之款項，顯然與前揭所述社會通
      念所認知調借機車銷售之常情嚴重相悖，被告辯稱其於調
      借機車之際，毫無詐欺取財之犯意，殊值存疑。
（三）又查被告自承其因經營不善而遭山葉公司終止其機車經銷
      商資格，足見其已欠缺支付購車車款之能力，值此經濟能
      力欠佳之際，被告不思謹慎評估其付款能力以調借適量之
      機車販售，反而於短短四十七日內調借高達二十八部機車
      販售，平均不到二日即調借一部機車，且均未將販售機車
      所得貨款用以償付調借機車應付之款項，其詐欺取財之犯
      意已昭然若揭，顯露無疑。
（四）另查被告雖辯稱其曾於八十八年八月六日設定土地抵押權
      予債權人乙○○以供擔保云云，然查依被告提出之彰化縣
      鹿港地政事務所土地抵押權資料顯示告訴人所取得之土地
      抵押權係屬第三順位，前有權利人萬通商業銀行股份有限
      公司及另一債權人孫麗蘭，此有前揭土地抵押權資料一份
      存卷可參，則告訴人雖取得前開土地第三順位之抵押權，
      亦未必果能獲得債權清償之保障，此從前開告訴人持有之
      本院所核發債權憑證內容載明被告之財產經執行結果，所
      得之數額不足清償全部債務，抵押權人乙○○之債權本金
      一百零四萬五千四百元均尚未受償分文，因而依法發給債
      權憑證等情，可得印證。是被告於無資力支付車款之經濟
      窘境下，仍於短期內大量向告訴人調借數十部機車販售，
      且將販售機車所得款項均供己花用，全然不思用以支付前
      所調借機車應付之款項，縱其曾藉由設定後順位之土地抵
      押權供擔保以取信告訴人，然因其客觀之擔保功能已失，
      尚不足以資為被告辯稱其無詐欺犯意之有利認定，附此敘
      明。
（五）綜上所述，被告前開所辯各節，核屬飾卸諉責之詞，要無
      足採，本件事證明確，被告前揭犯行，堪以認定，應予依
      法論科。
二、核被告甲○○所為，係犯刑法第三百三十九條第一項之詐欺
    取財罪。被告先後多次詐欺取財犯行，時間緊接，手法相似
    ，觸犯構成要件相同之罪名，顯係基於概括犯意反覆為之，
    為連續犯，應依刑法第五十六條之規定論以一罪，並加重其
    刑。爰審酌被告之品行、智識程度，犯罪之動機、目的、方
    法，詐騙所得之金額總計高達一百零四萬五千四百元，且迄
    今尚未與被害人乙○○達成民事和解並賠償損害，犯罪所生
    危害顯然非輕，暨其犯後猶飾詞否認，未見悔悟之心，犯後
    態度殊值非議等情及其他一切情狀，量處如主文所示之刑，
    以示懲儆。
據上論斷，應依刑事訴訟法第二百九十九條第一項前段，刑法第
第五十六條、第三百三十九條第一項，罰金罰鍰提高標準條例第
一條前段，判決如主文。
本案經檢察官何蕙君到庭執行職務。
中    華    民    國    95     年    6    月    6     日
                  臺灣彰化地方法院刑事第一庭
                      審判長法官  李  進  清
                      法      官  王  昌  鑫
                      法      官  紀  佳  良
以上正本證明與原本無異。
如不服本判決，應於判決送達後10日內向本院提出上訴狀 (須附
繕本)。
告訴人或被害人對於判決如有不服具備理由請求檢察官上訴者，
其上訴期間之計算係以檢察官收受判決正本之日期為準。
中    華    民    國    95    年    6     月    6     日
                      書  記  官  張  木  松
附錄論罪科刑法條：
中華民國刑法第339條第1項
(普通詐欺罪)
意圖為自己或第三人不法之所有，以詐術使人將本人或第三人之
物交付者，處5年以下有期徒刑、拘役或科或併科1千元以下罰金
。
以前項方法得財產上不法之利益或使第三人得之者，亦同。
前二項之未遂犯罰之。


司法院資訊處製作；財團法人民間司法改革基金會備份。
